【裁判字號】    99,訴,820
【裁判日期】    990625
【裁判案由】    毒品危害防制條例
【裁判全文】
臺灣臺北地方法院刑事判決               99年度訴字第820號
公  訴  人  臺灣臺北地方法院檢察署檢察官
被      告  甲○○
上列被告因違反毒品危害防制條例案件，經檢察官提起公訴（99
年度毒偵字第552 號），被告於準備程序中就被訴事實為有罪之
陳述，經本院合議庭裁定改用簡式審判程序，本院判決如下：
    主  文
甲○○施用第一級毒品，累犯，處有期徒刑玖月，扣案之第一級
毒品海洛因壹包（毛重零點壹陸公克；淨重零點零陸公克）沒收
銷燬，及海洛因外包裝袋壹個及針筒壹支，均沒收；又施用第二
級毒品，累犯，處有期徒刑伍月，扣案之第二級毒品甲基安非他
命壹包（毛重壹點零公克；淨重零點捌公克）沒收銷燬，及
甲基安非他命外包裝袋壹個及吸食器壹組，均沒收。應執行有期
徒刑壹年，扣案之第一級毒品海洛因壹包（毛重零點壹陸公克；
淨重零點零陸公克）、第二級毒品甲基安非他命壹包（毛重壹點
零公克；淨重零點捌公克），均沒收銷燬，及海洛因外包裝
袋壹個與針筒壹支，及甲基安非他命外包裝袋壹個與吸食器壹組
，均沒收。
    事  實
一、甲○○前因偽造貨幣案件，經臺灣雲林地方法院以92年度訴
    字第129 號判決判處有期徒刑4 年6 月，並經臺灣高等法院
    臺南分院以93年度上訴字第243 號判決駁回其上訴確定；又
    因違反毒品危害防制條例案件，經本院以92年度訴字第980
    號判決，分別判處有期徒刑7 月、4 月，並定應執行刑為有
    期徒刑10月確定；另因偽造文書案件，經本院以92年度簡字
    第850 號判決判處有期徒刑4 月確定；再因偽造文書案件，
    經本院以95年度訴字第307 號判決判處有期徒刑3 月確定：
    嗣上開各罪經本院以96年度聲字第735 號裁定其應執行刑為
    有期徒刑5 年8 月確定：再經本院以96年度聲字第1748號裁
    定，減刑並定應執行刑為有期徒刑4 年11月確定，入監服刑
    後，業於民國96年7 月25日縮短刑期假釋出監，並於97年7
    月15日保護管束期滿，假釋未經撤銷，視為已執行完畢。另
    甲○○曾於90年間因施用毒品案件，經本院裁定送觀察、勒
    戒後，認無繼續施用毒品傾向，經臺灣臺北地方法院檢察署
    檢察官於90年5 月31日，以90年度毒偵字第1425號為不起訴
    處分在案，復於92年間仍因施用毒品案件，經本院以92年度
    毒聲字第222 號裁定送觀察、勒戒後，因有繼續施用毒品傾
    向，而經本院以92年度毒聲字第1127號裁定令入戒治處所執
    行強制戒治，業於92年11月26日停止戒治出所。詎猶不知悔
    改，竟先基於施用第2 級毒品之不法犯意，於99年1 月14日
    上午某時，在位在臺北市大安區○○○路170 巷臨4 之14號
    之住處，以將甲基安非他命置放在吸食器上燒烤後吸食煙霧
    之方式，施用第2 級毒品甲基安非他命1 次。嗣另基於施用
    第1 級毒品之不法犯意，於99年1 月14日上午某時（於前揭
    施用甲基安非他命之犯行之後），仍在上開住處，復以針筒
    注射之方式，另施用第1 級毒品海洛因1 次。之後，於99年
    1 月4 日下午16時5 分，在臺北市大安區○○○路170 巷臨
    4 之14號住處內，為警查獲，並扣得其所有供施用毒品之用
    之第1 級毒品海洛因1 包（毛重0.16公克、淨重0.06公克）
    與用畢海洛因毒品針筒1 支，及第2 級毒品甲基安非他命1
    包（毛重1.03公克、淨重0.83公克）與甲基安非他命吸食器
    1 組等物。
二、案經臺北縣政府警察局永和報告臺灣臺北地方法院檢察署檢
    察官偵查起訴。本院於準備程序進行中，甲○○就被訴事實
    為有罪之陳述，經告知簡式審判程序之旨，並聽取各當事人
    之意見後，本院合議庭裁定由受命法官獨任進行簡式審判程
    序。
    理  由
一、上開犯罪事實，業據被告甲○○坦承不諱（見本院卷第22頁
    反面），且經將其於上開時、地為警查獲後，經警對其所採
    得之尿液送交鑑驗結果，確呈鴉片類、安非他命類陽性反應
    ，此有臺灣檢驗科技股份有限公司99年2 月3 日出具之濫用
    藥物尿液檢驗報告各1 紙（見臺灣臺北地方法院檢察署99年
    度毒偵字第552 號偵查卷，下稱偵卷第39頁）、扣押物品清
    單（見偵卷第18頁）等件在卷可稽，並有毒品初步鑑驗報告
    單1 紙（見偵卷第16頁）及扣案之海洛因1 包（毛重0.16公
    克、淨重0.06公克）與用畢海洛因毒品針筒1 支，及甲基安
    非他命1 包（毛重1.03公克、淨重0.83公克）與甲基安非他
    命吸食器1 組、扣案物及毒品檢驗結果相片7 張（卷恩卷第
    20頁至第23頁）等見在卷可稽，足證被告任意性自白與事實
    相符，是本件事證明確，被告犯行堪以認定，應予依法論科
    。
二、按92年7 月9 日新修正之毒品危害防制條例刪除2 犯及3 犯
    之規定，一改修法前繁雜之處遇程序，僅將施用毒品者簡化
    區分為初犯、再犯，並認施用毒品者係屬病患性犯人，以觀
    察、勒戒戒除其身癮，並以強制戒治去除其心癮。經觀察、
    勒戒或強制戒治執行完畢釋放後，若係5 年後再犯該條例第
    10 條 施用毒品罪者，與同條例第20條第1 項、第2 項關於
    「初犯」之處理方式相同，檢察官應先聲請法院裁定令被告
    入勒戒處所觀察、勒戒，並視有無繼續施用毒品傾向，決定
    應予釋放、為不起訴之處分，或應聲請法院裁定令入勒戒處
    所強制戒治；若係5 年內「再犯」同條例第10條施用毒品罪
    者，依同條例第23條第2 項規定，檢察官則應依法追訴。觀
    諸該條例第20條第3 項之修正理由：「觀察、勒戒或強制戒
    治5 年後再犯者，顯見前所實施之觀察、勒戒或強制戒治已
    足以遮斷其施用毒品之癮，為期自新及協助其戒除毒癮，對
    此5年 後再犯者，爰明定仍適用初犯之規定，先經觀察、勒
    戒、強制戒治之程序。」及同條例第23條第2 項之修正理由
    ：「為配合簡化施用毒品犯之刑事處遇程序，並鑑於經觀察
    、勒戒或強制戒治執行完畢釋放後5 年內再犯者，其再犯率
    甚高，原據以實施之觀察、勒戒及強制戒治既已無法收其實
    效，自應施以刑事處遇。」，顯然如施用毒品者係前經觀察
    、勒戒或強制戒治等治療程序執行完畢5 年後，始再施用毒
    品之「初犯」，因前所執行之觀察、勒戒或強制戒治已足收
    戒除毒癮之效，自應重新執行觀察、勒戒或強制戒治等治療
    程序，並於治療程序執行完畢後，由檢察官為不起訴處分，
    毋庸對之追訴處罰；反之，在「再犯」之情形，因其先前所
    為治療程序顯未能收戒斷毒癮之效，且考量施用毒品者之再
    犯率偏高，乃簡化其刑事處遇程序，而逕予追訴處罰，不再
    施以治療程序。參酌上開立法理由，修正毒品危害防制條例
    就施用毒品者，祇於「初犯」及「5 年後再犯」二種情形，
    有其追訴條件之限制，即須於初犯經觀察、勒戒或強制戒治
    釋放後，5 年內均無施用毒品之行為，始能認其前所實施之
    觀察、勒戒或強制戒治已足遮斷毒癮，而得於5 年後再犯時
    ，再予適用初犯之規定，重行觀察、勒戒等程序。倘5 年內
    已經再犯，被依法追訴處罰，縱其第3 次（或第3 次以上）
    施用毒品之時間在初犯釋放5 年以後，即與「5 年後再犯」
    之情形有別，且因已於「5 年內再犯」，顯見其再犯率甚高
    ，原實施觀察、勒戒或強制戒治，已無法收其實效，而無5
    年戒斷期之存在，自無再經觀察、勒戒及強制戒治之必要，
    應由檢察官逕行起訴，始符新法修正之本旨。是被告既曾於
    90年間因施用毒品案件，經本院裁定送觀察、勒戒後，認無
    繼續施用毒品傾向，經臺灣臺北地方法院檢察署檢察官於90
    年5 月31日，以90年度毒偵字第1425號為不起訴處分在案，
    復於92年間仍因施用毒品案件，經本院以92年度毒聲字第22
    2 號裁定送觀察、勒戒後，因有繼續施用毒品傾向，而經本
    院以92年度毒聲字第1127號裁定令入戒治處所執行強制戒治
    ，業於92年11月26日停止戒治出所等情，有臺灣高等法院被
    告前案紀錄表1 份附卷可考（見本院卷第5 頁至第17頁），
    被告於上開第1 次觀察勒戒程序執行完畢後，既曾於5 年內
    即92年間再犯毒品危害防制條例第10條之罪，則本次被告再
    犯毒品危害防制條例第10條之罪，自非屬毒品危害防制條例
    第20條第3 項所定「再犯」之情形，而應依法追訴，附此敘
    明。
三、核被告所為，係犯毒品危害防制條例第10條第1 項之施用第
    1 級毒品罪及同條例第10條第2 項之施用第2 級毒品罪。其
    持有第1 級毒品海洛因之低度行為，及持有第2 級毒品甲基
    安非他命之低度行為，應分別為施用之高度行為所吸收，均
    不另論罪。查被告曾因偽造貨幣案件，經臺灣雲林地方法院
    以92年度訴字第129 號判決判處有期徒刑4 年6 月，並經臺
    灣高等法院臺南分院以93年度上訴字第243 號判決駁回其上
    訴確定；又因違反毒品危害防制條例案件，經本院以92年度
    訴字第980 號判決，分別判處有期徒刑7 月、4 月，並定應
    執行刑為有期徒刑10月確定；另因偽造文書案件，經本院以
    92 年 度簡字第850 號判決判處有期徒刑4 月確定；再因偽
    造文書案件，經本院以95年度訴字第307 號判決判處有期徒
    刑3 月確定：嗣上開各罪經本院以96年度聲字第735 號裁定
    應執行有期徒刑5 年8 月確定：再經本院以96年度聲字第17
    48號裁定，減刑並定應執行刑為有期徒刑4 年11月確定，入
    監服刑後，於96年7 月25日縮短刑期假釋出監，並於97年7
    月15日保護管束期滿，假釋未經撤銷，視為已執行完畢等情
    ，有臺灣高等法院被告前案紀錄表1 份在卷足徵（見本院卷
    第5 頁至第17頁），是被告於前次有期徒刑之執行完畢後，
    5 年以內故意再犯本件有期徒刑以上之罪，為累犯，均應依
    刑法第47條第1 項規定，加重其刑。又被告所犯前開分別施
    用第1 級毒品及第2 級毒品各1 次等罪間，犯意各別，罪名
    互殊，應予分論併罰。爰審酌被告前因施用毒品案件，經法
    院裁定送觀察勒戒、強制戒治及科刑後，竟仍無法戒除毒癮
    ，復又再施用毒品，惟念其施用毒品乃戕害個人身心健康，
    尚未危及他人，其犯罪之動機、目的、手段、施用時間、施
    用次數及其智識程度，暨因犯後於本院審理時坦認全部犯行
    ，是態度堪稱良好等一切情狀，就所犯上開各罪，分別量處
    如主文所示之刑，並依刑法第51條第5 款定其應執行之刑，
    以示懲儆。
四、此外，扣案之第1 級毒品海洛因1 包（毛重0.16公克、淨重
    0.06公克），及第2 級毒品甲基安非他命1 包（毛重1.03公
    克、淨重0.83公克），均應依毒品危害防制條例第18條第1
    項前段規定沒收銷燬，至上開第1 級毒品及第2 級毒品之外
    包裝袋各1 個、用畢海洛因毒品針筒1 支與甲基安非他命吸
    食器1 組，均為被告所有、保存毒品以供施用犯罪所用之物
    ，業據被告供承在卷，均亦應依刑法第38條第1 項第2 款規
    定沒收。
五、據上論斷，應依刑事訴訟法第273 條之1 第1 項、第299 條
    第1 項前段，毒品危害防制條例第10條第1 項、第2 項、第
    18條第1 項，刑法第11條前段、第47條第1 項、第38條第1
    項第2 款、第51條第5 款，判決如主文。
本案經檢察官楊婉鈺到庭執行職務。
中    華    民    國    99    年    6     月    25    日
                  刑事第十七庭法  官  葉力旗
以上正本證明與原本無異
如不服本判決應於送達後十日內檢附理由向本院提出上訴狀
                              書記官  林碧華
中    華    民    國    99    年    6     月    25    日
附錄本案論罪科刑法條全文：
毒品危害防制條例第10條：
施用第1級毒品者，處6月以上5年以下有期徒刑。
施用第2級毒品者，處3年以下有期徒刑。

司法院資訊處製作；財團法人民間司法改革基金會備份。
